臺灣臺北地方法院民事裁定　99年度家抗字第37號
抗　告　人　行政院農業委員會農糧署
法定代理人　陳文德
代　理　人　楊進興律師
相　對　人　楊美鈴
訴訟代理人　徐秀鳳律師
上列抗告人對相對人聲請拋棄被繼承人楊永標遺產之繼承權事件
，抗告人對於民國98年10月26日本院98年度繼字第836號准予備
查函提起抗告，本院裁定如下：
    主  文
抗告駁回。
抗告費用新臺幣壹仟元由抗告人負擔。
    理  由
一、相對人於原審聲請意旨及答辯意旨略以：相對人為被繼承人
    楊永標之長女，惟被繼承人早年因外遇而拋家棄子，從未照
    顧家庭，未盡為人父之責任；嗣後因案入獄，出獄後亦未曾
    返家照顧子女，行蹤不明。民國57年3月先母過世後，餘下5
    名子女無依無靠，被繼承人仍音訊杳然，甚者，相對人與妹
    妹出嫁時，被繼承人亦缺席未至，顯見相對人與被繼承人間
    確實親情淡薄，終至毫無音訊聯絡，且其後相對人於84年移
    居美國，親人間聚少離多，少有聯繫，相對人對被繼承人於
    86 年7月19日亡故一事並不知情，於98年8月間突接獲臺灣
    士林地方法院執行命令，查封相對人財產，經委託律師98年
    9月3日閱卷後，相對人始知被繼承人亡故，相對人雖為其第
    一順位繼承人，然無意繼承被繼承人之遺產，爰依法聲請拋
    棄繼承等語。原審經審查後而准予備查。
二、抗告意旨略以：被繼承人楊永標原為臺灣省糧食局（農糧署
    之前身）第五科職員主管飼料購銷，於57年間因官商勾結盜
    賣糧食局黃豆案，經法院判決有期徒刑5年，褫奪公權4年，
    被繼承人係因犯罪遭判刑入獄服刑，並非早年「拋家棄子」
    、「行蹤不明」，且相對人稱其母過世時、其妹結婚時，被
    繼承人未出席，斯時被繼承人入獄服刑，此乃當然也，且未
    出席結婚典禮之原因甚多，不能因此證明拋家棄子或行蹤不
    明。又相對人為私立文化大學音樂系畢業，可知其於兒童、
    少年成長階段均需父母投入大量教育經費，故相對人稱被繼
    承人未盡父親教養責任，實有疑義。被繼承人於86年7月19
    日過世前，住臺北市○○區○○路4巷15弄16號5樓，於79年
    9月12日前住在新竹市○○路21巷36號。而相對人原住在臺
    北市○○區○○路4段35巷42弄12號，65年10月10日與簡哲
    彥結婚，66年2月14日遷入臺北市○○區○○路105巷6號3樓
    迄今，由此可知，相對人父女居住地址甚近，不可能對其父
    不聞不問，完全不相往來。而一般中國傳統孝道禮俗，父親
    過世，兒女均必須回來送終，並參與喪葬事宜，焉有可能父
    親於86年間過世，而相對人迄今10餘年完全不知情之理？殊
    難想像，顯與事實不符。故相對人上開拋棄繼承顯已逾2個
    月法定期間，自不得再拋棄繼承，鈞院准予備查，顯有違誤
    ，為此提起抗告云云。
三、按「繼承在民法繼承編施行前開始者，除本施行法有特別規
    定外，不適用民法繼承編之規定；其在修正前開始者，除本
    施行法有特別規定外，亦不適用修正後之規定。」、「繼承
    在民法繼承編中華民國九十六年十二月十四日修正施行前開
    始且未逾修正施行前為拋棄繼承之法定期間者，自修正施行
    之日起，適用修正後拋棄繼承之規定。」，民法繼承編施行
    法第1條及第1條之1第1項定有明文。又所謂「知悉其得繼承
    之時」，係指知悉被繼承人死亡及自己為繼承人之時而言，
    因此，繼承人不知被繼承人已死亡之事實，或知悉被繼承人
    已死亡但不知自己為繼承人時，該期間均未起算。是本件之
    爭點厥為：相對人知悉其得繼承之時點為何。
四、經查，抗告人雖以從相對人學歷推測，被繼承人應有提供教
    育經費，又縱被繼承人未出席相對人之婚禮，亦無法證明相
    對人與被繼承人未有聯繫，且相對人父女戶籍地距離不遠，
    如認相對人完全不知被繼承人死亡一事，有違人之常情云云
    。然本院就前揭間接事實依經驗法則判斷，二者難認有因果
    關係，抗告人之前揭主張尚不足以推論出相對人知悉被繼承
    人死亡之要件事實，而認此均屬抗告人之主觀推論，尚不足
    採。復依卷內所附之戶籍資料、被繼承人之死亡證明等觀之
    ，相對人自66年遷出仁愛路住所後，即未與被繼承人同居共
    財，並於84年間移居美國，而被繼承人之死亡登記係由被繼
    承人之長子楊碧川申辦，相對人直到98年8月財產經臺灣士
    林地方法院查封，於98年9月3日經律師閱卷後始悉被繼承人
    死亡一事，並提出臺灣板橋地方法院閱卷聲請書為證（見原
    審卷宗附件一），堪信相對人於98年9月3日始知悉被繼承人
    已死亡，並已於98年10月14日具狀聲明拋棄繼承，此有原審
    卷內聲明狀收狀日期戳可稽，未逾拋棄繼承之法定期間，其
    拋棄繼承，應予准許。抗告意旨指摘原裁定不當，求予廢棄
    改判為無理由，應予駁回。
五、依非訟事件法第21條第2項、民事訴訟法第78條，裁定如主
    文。
中    華    民    國   100    年    2     月    8     日
                    家事法庭審判長法  官  蔡政哲
                                  法  官  吳素勤
                                  法  官  李莉苓
以上為正本係照原本作成
如提起再抗告，應於收受送達後10日內向本院提出再抗告狀
中    華    民    國   100    年    2     月    11    日
                                  書記官  譚鈺陵